臺灣高等法院臺南分院刑事判決　　　100年度上易字第180號
上　訴　人
即　被　告　陳玉霞
選任辯護人　李孟仁　律師
　　　　　　林怡靖　律師
上列上訴人因毀損案件，不服臺灣台南地方法院99年度易字第16
91號中華民國100年2月17日第一審判決（起訴案號：臺灣台南地
方法院檢察署99年度偵字第15000號），提起上訴，本院判決如
下：
    主  文
上訴駁回。
    事  實
一、陳玉霞與黃村係夫妻，平日相處不睦。陳玉霞明知黃村
    於臺南巿永康區○○○路121號、123號七樓頂種植空心菜，
    竟基於接續毀損黃村所種植空心菜之犯意，先於民國98年
    12月8日下午1時55分許，在上開樓頂，拔起黃村所種植之
    空心菜「幼苗」數株，丟棄於一旁，任其枯損；又於翌（9
    ）日下午3時15分許，於上揭地點，拔起黃村所種植「已
    成熟」之空心菜一大把，放置於垃圾袋中，均足以生損害於
    黃村。
二、案經黃村訴由臺南巿警察局永康分局報告臺灣臺南地方法
    院檢察署檢察官偵查起訴。
    理  由
壹、程序部分：
一、本案以下所引用卷附之供述及非供述證據，被告及其選任辯
    護人於本院準備程序中，均表示同意有證據能力（見本院卷
    第36頁背面），且本院審酌各該證據作成之情況，並無程序
    違法或有何意思不自由情形，復經原審及本院於審判期日就
    上開證據依法進行提示、調查、辯論，且與本案待證事實間
    復具有相當之關聯性，以之為本案證據並無不當，自得採為
    本件認定事實之基礎，故依刑事訴訟法第159條之5第1項規
    定，認有證據能力。
二、按刑法第354條之毀損罪，依刑法第357條之規定，須告訴乃
    論。又犯罪之被害人得為告訴，刑事訴訟法第232條亦定有
    明文。而該條項所稱之「犯罪被害人」，係指因犯罪而直接
    被害之人為限，於財產法益被侵害時，必須其財產之所有權
    人，或對於該財產有事實上管領力之人，因他人之犯罪行為
    ，而其管領力受有侵害時，始能認為直接被害之人（最高法
    院68年台上字第214號、32年台非字第68號判例，88年度台
    非字第372號、91年度台非字第262號、95年度台非字第275
    號判決可資參照）。查系爭空心菜所坐落之建物所有人，雖
    是告訴人與被告之子黃俊榮所經營之茂盛股份有限公司所有
    （有被告提出之建物登記謄本為證，詳本院卷第48-49頁）
    ，惟告訴人黃村於原審陳稱：房子是我蓋的等語（詳原審
    卷第47頁），且證人黃俊榮於本院具結證稱：臺南巿永康區
    ○○○路121號、123 號7樓頂樓，我母親、父親都有在使用
    等語（詳本院卷第57頁背面），則告訴人在頂樓鋪土再種植
    空心菜，此與在他人之土地上栽種農作物之情形非完全雷同
    ，充其量茂盛股份有限公司僅可依民法第767條之規定，主
    張告訴人無權占有，應除去上開物，返還土地予該公司，尚
    非可依民法第66條第2項規定，主張上開空心菜為頂樓之出
    產物，為該頂樓之部分，更非可主張上開空心菜係民法第69
    條所稱「果實、動物之產物及其他依物之用法所收穫之出產
    物」之天然孳息，至為灼然，況該公司應係默認告訴人有使
    用該頂樓之權，否則豈非早就提出竊佔告訴？是被告之辯護
    人於原審及本院為上開主張認系爭空心菜應屬茂盛股份有限
    公司所有，該公司始有告訴權云云（原審卷第26頁、本院卷
    第63頁），尚有誤會，則告訴人黃村主張其所種植之空心
    菜為被告毀損，告訴人自屬直接被害人，得為告訴，其所提
    告訴合法有效，本院應為實體審理，合先敘明。
貳、實體部分：
一、訊據被告陳玉霞矢口否認有毀損黃村所種植空心菜之犯行
    ，辯稱：我所拔除的並不是空心菜，那是自然發出的雜草，
    因為黃村他拍攝的前二、三天我有整土，那天有長出雜草
    ，所以我才會將雜草拔除，空心菜是我自己栽種的，並不是
    告訴人栽種的，如果有不好的空心菜，那是很粗（台語），
    不能食用，那天我看像是空心菜，又像是雜草，我都有拔除
    云云。（其於偵查中辯稱：伊有拔草，比較粗之空心菜伊也
    拔起來重新種，空心菜為伊所種植；於原審審理時，辯稱：
    空心菜均係伊所種植，98年12月8日下午，伊曾撥土，並未
    拔菜，98年12月9日下午3時餘，伊曾拔草，並未拔空心菜云
    云。）辯護人提出辯護意旨稱：告訴人提出的光碟，原審有
    勘驗過，雖然第一段顯示被告有拔取一些東西，但是也無法
    證明那是空心菜，第二段顯示被告在整理、刷洗，縱然被告
    所拔除者是空心菜，也不能證明那是黃村所種植的。再者
    二名證人與被告是有嫌隙，而且二名證人與告訴人是兄妹關
    係，她們的證言並不可採。又其中一名證人也供述她有從塑
    膠袋內取出空心菜，並拿去煮食，則告訴人焉有損害？等語
    。經查：
  (一)被告如何於上開時地，接續二次毀損黃村所種植空心菜，
    足以生損害於黃村等情，業據告訴人黃村於警詢、偵查
    中及原審、本院審理時指陳綦詳，並陳稱：自98年11月就發
    現告訴人所栽種之蔬菜，常無故遭人拔起丟棄一旁，故才裝
    設監視錄影器以蒐證等語。
  (二)證人徐黃素清於原審具結證稱：98年12月8日下午1時、98年
    12月9日下午3時，我有親眼看到被告在花圃拔空心菜，當時
    我站在落地窗後面，該處是家中四個客廳之一，我有居住該
    處。98年12月8日我看到就告訴黃村，98年12月9日下午我
    有看到我不敢阻止，因被告會罵人，被告當時在清掃狗籠，
    並將拔起的空心菜裝入塑膠袋內，98年12月10日上午看到塑
    膠袋內有空心菜等語，核與原審及本院勘驗告訴人黃村所
    提出監視錄影光碟第三段內容相符（詳原審卷第46頁第4-5
    行，本院卷第31頁背面第10、12-13行），又經原審隔離訊
    問後，證人徐黃素清具結證稱：黃村早上種的等語，證人
    黃素英具結證稱：（我沒有住在該處，有時每天去，有時二
    、三天去一次，沒有整天在那裡，我去的時間不固定。）（
    我沒有親眼目睹被告偷拔空心菜，是我妹妹徐黃素清看到告
    訴我的。）黃村種植我有看到，他種植的時間8、9點等語
    （詳原審卷第49頁、第47頁背面-48頁），核與告訴人黃
    村陳稱：是早上種植的等語（詳原審卷第46頁背面）相符。
    又本院勘驗筆錄所載影片四（2009年12月10日9時38分-41分
    ）「從垃圾袋內將空心菜取出之人」誤載為被告陳玉霞，嗣
    於100年4月18日行準備程序時，被告及其辯護人立即指正稱
    該人應係徐黃素清（詳本院卷第36頁），核與原審勘驗上開
    光碟第四段之結果相符（詳原審卷第46頁第6行）。另證人
    黃俊榮（為告訴人與被告之子）於本院具結證稱：徐黃素清
    後來因為要看護我的祖母，所以有搬過來一起住。（你父母
    在爭吵時，黃素英、徐黃素清如果也在場的話，是否也會參
    與？）也會，不過不是每次，如果是因為我祖母的話他們三
    、四個就會聯合與我母親爭吵，這是我所看到的。（黃素英
    、徐黃素清是否會與你母親常常吵架？）他們不會給我母親
    好臉色看，一般都是為了我祖母的事情。（是否會為了你父
    親而與被告爭吵？）很少，但大部分爭吵都是為了我祖母。
     」等語（詳本院卷第57頁），則證人黃素英、徐黃素清與
    被告間應無深仇大恨，亦應無重大難解之心結。足認證人徐
    黃素清確有住在該處，且其斷無偏袒其兄即告訴人黃村為
    區區小案而干冒偽證重責之理，是其上開證述告訴人黃村
    有種植空心菜之情節應非虛妄，應堪採信。復有告訴人黃
    村所提出監視錄影光碟一片、光碟擷取相片二張可佐（詳原
    審卷第93頁，從留在現場之蔬菜觀之，可知98年12月9日被
    告所拔取者確係空心菜無訛），則衡情被告確有上開毀損黃
    村所種植空心菜之犯行，至為明確。
  (三)至被告於原審所舉之證人蔡靜姬（為被告之媳婦）證稱：伊
    平日上午7、8點至下午6、7點在上班，伊上班時間內，黃
    村有無種空心菜，伊並不知道等情（詳原審卷第49頁背面-
    50頁），另被告於本院所舉之證人黃俊榮具結證稱：我在那
    裡住到86、87年才搬出去，大概2天回去1次，98年12月8日
    前1星期，我有回去看我母親，但我沒有上去頂樓看花圃，
    那時那裡有無種菜、種什麼菜，我不知道等語（詳本院卷第
    58頁背面-59頁），稽之其等證詞，均難為有利於被告之認
    定。
  (四)告訴人黃村雖於原審陳稱：98年12月9日當日空心菜已為
    被告毀損，我怕浪費，所以從垃圾袋取出的空心菜再拿來煮
    吃了3、4天等語（詳原審卷第76頁背面），惟查被告既將已
    成熟可採收之空心菜拔取丟棄於垃圾袋內，顯已有毀損之犯
    意及毀損之結果，即已構成毀損罪，並不因事後告訴人將之
    撿起煮食而有不同，是此情節不足為有利被告之認定。又系
    爭空心菜若係被告所種植，焉有隨意將自己苦心栽種已達可
    採收食用之空心菜拔取丟棄之理？顯有違常情。
  (五)綜上，被告所為上述辯解，係屬事後卸責之詞，不足採信，
    被告犯行堪以認定，應依法論科。至於辯護人於本院聲請向
    台南市永康分局大橋派出所函調被告與告訴人間之報案紀錄
    ，俾證明本案係告訴人挾怨報復一節，本院認事證已明，核
    無必要，併此敘明。
二、核被告所為，係犯刑法第354條之毀損他人物品罪。被告於
    前揭時間及空間相當密接之情形下，接續二次毀損黃村所
    種植空心菜，係基於同一之犯意所為，屬於接續犯，應論以
    一罪。原審以被告事證明確，適用刑法第354條、第42條第3
    項前段，刑法施行法第1條之1，並審酌被告犯罪之動機、目
    的、手段、所生危害，及犯罪後未與告訴人和解等一切情狀
    ，科處罰金新台幣5千元，並諭知易服勞役之折算標準，認
    事用法，核無不合，量刑亦堪認妥適。被告上訴意旨仍執陳
    詞，否認犯行，指摘原判決認事用法顯有不當，尚非有理由
    ，應予駁回。
據上論斷，應依刑事訴訟法第368條，判決如主文。
本案經檢察官蘇南桓到庭執行職務。
中    華    民    國   100    年    6     月    30    日
                  刑事第七庭    審判長法  官  李文福
                                      法  官  顏基典
                                      法  官  陳顯榮
以上正本證明與原本無異。
不得上訴。
                                      書記官  蔡財
中    華    民    國   100    年    6     月    30    日
附錄：本案論罪科刑法條
刑法第354條：
毀棄、損壞前二條以外之他人之物或致令不堪用，足以生損害於
公眾或他人者，處2年以下有期徒刑、拘役或5百元以下罰金。